臺灣高雄地方法院刑事判決　　　　　　　　　　　　九十三年度交簡上字第八九號
　　上　訴　人
　　即　被　告　甲○○
右上訴人因過失傷害案件，不服本院交通法庭中華民國九十三年三月三十日九十三年
度交簡字第三八三號第一審簡易判決（聲請簡易判決處刑書案號：臺灣高雄地方法院
檢察署九十三年度偵字第二六二七號）提起上訴，本院判決如左：
    主      文
上訴駁回。
    事      實
一、甲○○於民國（下同）九十二年十月三日下午二時三十分許，駕駛車牌號碼六二
    五五─ＦＢ號自用小貨車，沿高雄縣鳳山市○○路由西向東行駛，駛近高雄縣鳳
    山市○○路○段鳳山高中校門前，理應注意汽車迴車時，設有禁止迴車標誌或劃
    有分向限制線、禁止超車線、禁止變換車道線之路段，不得迴車；又汽車迴車前
    ，應暫停並顯示左轉燈光或手勢，看清無來往車輛，並注意行人通過，始得迴轉
    ，且依當時正值日間，天候晴朗，光線充足，該處道路所舖裝之柏油路面乾燥、
    無缺陷及障礙物，直線道路視距良好等情狀，並無不能注意之情事，詎其竟疏於
    注意該路段所設之分向限制線，任何車輛不得迴車，且迴車前又未看清無來往車
    輛，貿然向左迴車，以致在甲○○轉彎時，適有騎乘車號ＫＳＦ─七八二號機車
    行駛於其車後方之同向快車道上之丙○○，閃避不及，致丙○○機車之車頭撞及
    正迴轉中之甲○○小貨車左前車輪之車身處（原判決誤載為右側車身）而肇事，
    造成丙○○人車倒地，並使丙○○受有左橈骨遠端骨折之傷害。
二、案經丙○○訴請高雄縣政府警察局鳳山分局移送臺灣高雄地方法院檢察署檢察官
    偵查起訴。
    理      由
一、上訴人即被告甲○○雖坦承於前揭時、地駕駛右開小貨車與告訴人丙○○之機車
    相撞而肇事，惟矢口否認有何過失，上訴時仍辯稱：上開肇事之地點在高雄縣鳳
    山市○○路○段鳳山高中校門口前，該校門前並無劃有分向限制線，亦無禁止迴
    車標誌、無禁止超車線、無禁止變換車道線，且被告車輛已行駛至路口，車速已
    減至靜止狀態，並顯示小貨車之左側方向燈等待通行，又其係左轉，並非迴轉云
    云。惟查：
  （一）被告之過失傷害之犯罪事實，業據告訴人在警、偵訊及本院審理中指述明確
        ，並有道路交通事故現場圖、道路交通事故調查報告表（一）、（二）與肇
        事車輛相片五幀及私立博正醫院診斷證明書各一份附卷可稽，可見告訴人確
        實因本件車禍而受傷。
  （二）按「汽車迴車時，設有禁止迴車標誌或劃有分向限制線、禁止超車線、禁止
        變換車道線之路段，不得迴車；又汽車迴車前，應暫停並顯示左轉燈光或手
        勢，看清無來往車輛，並注意行人通過，始得迴轉。」道路交通安全規則第
        一百零六條第二款、第五款定有明文。被告領有適當之駕駛執照〔參道路交
        通事故調查報告表（二）第三十欄駕駛資格情形所載〕，駕駛自用小貨車於
        前揭路段行駛時，自應注意上開規定，不得為在劃設分向限制線之路段迴車
        ，且縱然迴車，亦應在迴車前，看清無來往車輛後，始得迴車。況依當時正
        值日間，天候晴朗，光線充足，且該處道路所舖裝之柏油路面乾燥、無缺陷
        及障礙物，又直線道路視距良好等情狀，並無不能注意之情事，均有道路交
        通事故調查報告表（二）之記載附卷足稽，足見被告駕駛前述自用小貨車行
        駛於上開路段顯無任何不能注意之情事存在。然據告訴人警詢及審理時均指
        稱：被告小貨車原在其機車右後方，突然自其右側超車（至機車前）迴轉，
        且肇事地點係在快接近鳳山高中校門前的雙黃線上迴轉，致其機車車頭撞及
        被告小貨車左前門車身處等語（見警卷第二頁、本院卷第五０頁）；被告亦
        於審理中供述：其車係全車駛於快車道上，撞擊時係行駛中，但因要左轉而
        快接近停止狀態，且其車快停止時，該車係左彎跨在中央分隔線上（即分向
        限制線亦雙黃線）等詞（見本院卷第五七頁），雖被告辯稱其僅是僅要左轉
        云云，然告訴人已明確指陳，被告車係於該路段迴轉，且依該路段係直線道
        路，並非交岔路口，縱鳳山高中門口亦非交岔路口，被告除要迴車外，根本
        無從左轉，而被告又於偵查中供述：其係於鳳中前等其友人等詞（偵卷第六
        頁），顯見被告係確要在該非交岔路口之直線路段迴轉其車，至對向車道之
        路旁等候其友人甚明；被告確實無視於該路段所劃設禁止迴車之分向限制線
        ，致車頭確實因要迴車而向左轉彎跨越分向限制線，又於二車相撞肇禍時，
        被告亦坦承其車左彎停止於分向限制線上無誤，足知被告確有疏未注意在上
        開路段所劃設之分向限制線，因此在該禁止任何車輛迴車之路段上，竟跨越
        該分向限制線，而迴車；又其於偵訊中復供述：其迴車前，只注意到後面有
        無汽車，不會去注意後面有無機車等語，顯見其在迴車前，並未看清無來往
        車輛，即貿然行迴車之動作，以致當時在其小貨車後方同向行駛之告訴人機
        車，突遇此車況，難以閃避，致告訴人機車之車頭撞上為迴車而左轉之被告
        車左前車輪之車身處，是以本院認被告當時無視於禁止迴車之分向限制線，
        又未看清並確定無來往車輛之後，即率爾左轉迴車之行為，自為本件肇事之
        原因，此亦有臺灣省高屏澎區車輛行車事故鑑定委員會亦同此認定，有卷附
        該會鑑定意見書可參。從而被告對於本件車禍之發生自有過失存在，且其過
        失與告訴人之傷害間，有相當因果關係存在，自應負過失傷害人之責任。
  （三）綜上所述，被告所辯自不足採，其犯行堪以認定。
二、核被告甲○○所為，係犯刑法第二百八十四條第一項前段之過失傷害罪。原審因
    而適用刑法第二百八十四條第一項前段、第四十一條第一項，罰金罰鍰提高標準
    條例第一條前段、第二條規定，並審酌被告駕駛小貨車行經肇事路段，無視禁止
    迴車之分向限制線，又未能看清確實無來往車輛，而依當時情形，能注意而疏未
    注意，即行左彎，欲迴轉其車，致告訴人機車行經該處，避煞不及，機車車頭撞
    及被告左側車身處，告訴人因而受有左橈骨遠端骨折傷害之過失程度，且迄今尚
    未與告訴人達成和解暨被告前未有前科等一切情狀，量處被告拘役四十日，及諭
    知易科罰金之折算標準，其認事用法，均無不合，量刑亦屬妥適，上訴人以前開
    理由執以上訴，為無理由，應予駁回。
據上論斷，依刑事訴訟法第四百五十五條之一第三項、第三百六十八條，判決如主文
。
本案經檢察官乙○○到庭執行職務。
中      華      民      國    九十三    年      九      月      十      日
                              臺灣高雄地方法院交通法庭
                                  審判長法  官  黃仁松
                                        法  官  陳玉聰
                                        法  官  高思大
右正本證明與原本無異。
不得上訴。
                                        書記官  蔡語珊
中      華      民      國    九十三    年      九      月     十三     日
附錄條文：
中華民國刑法第二百八十八條第一項前段
        因過失傷害人者，處六月以下有期徒刑、拘役或五百元以下罰金。
